臺灣嘉義地方法院民事判決
                                    109年度嘉簡字第244號
原      告  洪鯤豪  
被      告  翁仁傑  


訴訟代理人  邱皇閔  
被      告  福溢水產有限公司


法定代理人  黃小泙  
共      同
訴訟代理人  吳定曄  
            陳明治  
被      告  陳文正  

上列當事人間侵權行為損害賠償事件，本院於民國110年1月11日
言詞辯論終結，判決如下：
    主  文
一、被告甲○○、福溢水產有限公司應連帶給付原告新臺幣（下
    同）133,767元，及自民國109年5月15日起至清償日止，按
    週年利率百分之5計算之利息。
二、被告甲○○、乙○○應連帶給付原告133,767元，及被告甲○○自
    民國109年5月15日起，被告乙○○自民國109年11月6日起，均
    至清償日止，按週年利率百分之5計算之利息。
三、本判決第1項、第2項給付，如有任一被告為給付時，另一被
    告就已給付部分，免其責任。
四、原告其餘之訴駁回。
五、訴訟費用，由被告連帶負擔百分之25，其餘由原告負擔。
六、本判決原告勝訴部分可以假執行。
七、原告其餘假執行的聲請駁回。
    事實及理由
一、本件被告沒有在言詞辯論期日出庭，且沒有民事訴訟法第38
    6條各款規定的情形，所以本院依原告的聲請，在只有原告
    一方到場辯論情形下作成判決。
二、原告主張：
（一）被告乙○○在民國108年12月3日10時20分左右，駕駛車牌號
      碼000-0000號營業用半聯結車，沿國道一號由南往北行駛
      ，行經該路北向283.4公里處，車輛爆胎，輪胎胎皮脫落
      於車道上，妨礙交通，剛好原告駕駛車牌號碼000-0000號
      自用小客車（下稱系爭車輛）由北往南行駛而來，剎車不
      及撞到胎皮，被告甲○○駕駛車牌號碼000-0000號自用小貨
      車在後，未注意車前狀況及保持安全距離，先自後追撞訴
      外人游進亨駕駛的車牌號碼000-0000號自用小客車，再推
      撞系爭車輛，導致系爭車輛受損（下稱系爭事故）。
（二）原告因系爭事故所受損害如下：
    1.系爭車輛修理費用15萬元：系爭車輛經送修護，修護費用
      計15萬元。
    2.交通費用21,000元：因為系爭車輛受損，不能使用，導致
      原告需租車代步，支出21,000元。
    3.車輛價值減損35萬元：系爭車輛因毀損嚴重，僅以315,00
      0元出售給二手車行，經查詢二手車價，系爭車輛的五年
      車價仍有67萬元，因此請求系爭車輛價值減損的金額35萬
      元。
    4.拖吊費用3,600：系爭車輛因送維修，支出拖吊費用3,600
      元。
    5.以上，合計共524,600元。
（三）被告乙○○、甲○○就系爭故事發生都具有過失，且被告甲○○
      是被告福溢水產有限公司的員工，因此，應該負連帶賠償
      責任。
（四）聲明：被告應連帶給付原告524,600元，及自追加起訴狀
      繕本送達隔日起至清償日止，按照年息百分之5計算的利
      息。
三、被告答辯：
（一）被告甲○○、福溢水產有限公司：對於系爭事故，被告甲○○
      有過失不爭執，但是只有一半的責任。對於系爭車輛修理
      費用、拖吊費用、車輛價值減損的報告沒有意見，但修理
      費用零件部分應該折舊。另外，原告不是營業用車，所以
      不同意原告請求交通費用等語。
（二）被告乙○○經合法通知，未於言詞辯論期日到場，亦未提出
      書狀作何聲明陳述。
四、本院得心證的理由：
（一）按故意或過失，不法侵害他人之權利者，負損害賠償責任
      ；汽車、機車或其他非依軌道行駛之動力車輛，在使用中
      加損害於他人者，駕駛人應賠償因此所生之損害，民法第
      184條第1項前段、第191條之2前段有明文規定。
（二）原告主張的事實，已經提出國道公路警察局道路交通事故
      初步分析研判表等文件為證，被告甲○○、福溢水產有限公
      司不爭執被告甲○○未注意車前狀況及保持安全距離，導致
      系爭事故發生；另外本件起訴狀繕本已合法送達給被告乙
      ○○，被告乙○○沒有在言詞辯論期日到場或提出書狀為爭執
      ，依照民事訴訟法第280條第1、3項規定，視同自認。且
      本件交通事故經送請鑑定結果，亦認被告乙○○駕駛營業半
      聯結車，輪胎胎皮脫落於車道中，妨礙交通，為肇事原因
      ；被告甲○○駕駛自小貨車，未注意車前狀況及保持安全距
      離，同為肇事原因，有臺南市車輛行車事故鑑定委員會10
      9年8月14日南市交鑑字第1090997063號函所附鑑定意見書
      在卷可參（本院卷一第297至301頁）。原告主張可以相信
      為真實。
（三）被告甲○○、乙○○就系爭事故確實均有過失，應對原告負共
      同侵權行為的連帶賠償責任，而被告福溢水產有限公司為
      被告甲○○的僱用人，就被告甲○○本件執行職務造成原告的
      損害，亦應與被告甲○○對原告負連帶賠償責任。因此，原
      告本於侵權行為損害賠償的法律關係，請求被告負損害賠
      償責任，即屬有據。
（四）就原告請求被告賠償的各項損害及金額，是否有依據，逐
      項審查如下：
    1.系爭車輛修理費部分：
    ①按不法毀損他人之物者，被害人得請求賠償其物因毀損所
      減少之價額，民法第196條分別定有明文；又依民法第196
      條請求賠償物被毀損所減少之價額，得以修復費用為估定
      之標準，但以必要者為限（例如︰修理材料以新品換舊品
      ，應予折舊），此有最高法院77年度第9次民事庭會議決
      議可資參照。所以，被害人得以修理費用作為其物因毀損
      所減少價額之計算依據，但其中以新品更換舊品，且因此
      提高該物整體價值者，該更換之新品即非屬損害發生前物
      之原狀，則該更換新品所支出之費用，應予計算其折舊。
    ②原告主張系爭車輛因系爭事故毀損而支出修理費15萬元，
      有原告所提出統一發票在卷（本院卷一第321頁），且原
      告主張全部依零件計算（本院卷二第27頁）。依行政院所
      頒固定資產耐用年數表及固定資產折舊率表，【非運輸業
      用客車、貨車】之耐用年數為5年，依平均法計算其折舊
      結果（即以固定資產成本減除殘價後之餘額，按固定資產
      耐用年數表規定之耐用年數平均分攤，計算折舊額），每
      年折舊率為5分之1，並參酌營利事業所得稅查核準則第95
      條第6項規定「固定資產提列折舊採用定率遞減法者，以1
      年為計算單位，其使用期間未滿1年者，按實際使用之月
      數相當於全年之比例計算之，不滿1月者，以1月計」，系
      爭機車從出廠日104年3月，到系爭事故發生時即108年12
      月3日，已使用4年10個月，則零件扣除折舊後之修復費用
      估定為29,167元【計算方式：1.殘價＝取得成本÷( 耐用年
      數＋1)即150,000÷(5+1)≒25,000（小數點以下四捨五入）
      ；2.折舊額 ＝(取得成本－殘價)×1/（耐用年數）×（使用
      年數）即(150,000－25,000) ×1/5×（4+10/12）≒120,833
      （小數點以下四捨五入）；3.扣除折舊後價值＝（新品取
      得成本－折舊額）即150,000－120,833＝29,167】。原告得
      向被告請求系爭車輛損害賠償的金額為29,167元。
    2.系爭車輛折損部分：
    ①損害賠償之目的在於填補所生之損害，其應回復者，係損
      害事故發生前之應有狀態，自應將事故發生後之變動狀況
      悉數考量在內，故於物被毀損時，被害人除得請求修補或
      賠償修繕費用，以填補技術性貶值之損失而回復物之物理
      性原狀外，就其物因毀損所減少之交易價值，亦得請求賠
      償，以填補交易性貶值之損失而回復物之價值性原狀（最
      高法院105年度台上字第2320號判決意旨參照）。
    ②系爭車輛經送請台灣區汽車修理工業同會鑑定修復後減損
      價值，經該協會以109年5月6日台區汽功(宗)字第109119
      號函復本院「該車車號000-0000於2015年3月份出廠，廠
      牌：本田、形式：CRV 2.4 VTi-S、排氣量2354CC，該系
      爭車於2109年12月份未發生事故前之價值約為新台幣58萬
      元，於發生事故修復後之價值約為新台幣50萬元，減損價
      值約為新台幣8萬元」（本院卷一第199頁至第241頁）。
      衡酌上開鑑定的基礎及說明，並無違符合專業及經驗法則
      ，應可做為判斷系爭車輛價值減損的標準，且原告及被告
      甲○○、福溢水產有限公司就前揭鑑定結果並無意見（本院
      卷一第316頁）。所以，原告請求被告賠償系爭車輛價值
      減損8萬元部分，就有依據，而應准許，超過的部分，就
      無理由。
    3.交通費用部分：
    ①本件原告主張系爭事故致系爭車輛受損因工作需必須另行
      租車代步，支出21,000元，已經提出汽車出租單、在職證
      明書為證（本院卷一第13頁、第365頁），且被告甲○○、
      福溢水產有限公司不爭執原告修繕系爭車輛期間為3個月
      （本院卷一第372頁），另外原告是在109年1月9日才購入
      新車使用，有原告提出的汽車新領牌照、統一發票附卷可
      稽（本院卷一第101至103頁），被告被告甲○○、福溢水產
      有限公司也不爭執（本院卷一第267至268頁）。
    ②因此，原告主張從系爭事故發生至購入新車期間確實因無
      法使用汽車代步而受有損害，請求交通費用21,000元，應
      屬合理。
    4.拖吊費用部分：
      原告主張因系爭車輛維修，而支出拖吊費用3,600元，已
      經提出高速公路小型車拖救服務契約三聯單為憑（本院卷
      一第23頁），被告也不爭執（本院卷一第268頁），原告
      此部分自應准許。
    5.基於上述，本件原告可向被告請求賠償的金額應為133,76
      7元。（29,167元＋8萬元＋21,000元＋3,600元）
（五）又按不真正連帶債務，係指數債務人以同一目的，本於各
      別之發生原因，對債權人各負全部給付之義務，因債務人
      其中一人為給付，他債務人即應同免其責任之債務而言。
      故不真正連帶債務人中之一人所為之清償，如已滿足債權
      之全部，即應發生絕對清償效力，債權人不得再向他債務
      人請求清償（最高法院100年度台上字第8489號民事判決
      意旨參照）。
（六）查被告甲○○、乙○○共同對原告為不法侵權行為，依民法第
      184條第1項前段、第185條第1項規定，應連帶負損害賠償
      責任；被告福溢水產有限公司為被告甲○○的僱用人，應依
      民法第188條第1項前段規定，與被告甲○○連帶負損害賠償
      責任，已論述如前，其等本於各別的原因對原告負連帶賠
      償責任，但是所負為同一之給付目的之債務，依照前開說
      明，為不真正連帶債務關係，是以任一被告就上開133,76
      7元為全部或一部之給付者，其餘被告於其給付的範圍內
      即可同免給付義務。原告主張被告3人應負連帶賠償責任
      ，容有誤會。
五、因此，原告依照侵權行為的法律關係，請求被告甲○○、福溢
    水產有限公司連帶給付原告133,767元，及被告甲○○、福溢
    水產有限公司均自追加起訴狀繕本送達隔日即109年5月15日
    起至清償日止，按週年利率百分之5計算的利息；被告甲○○
    、乙○○連帶給付原告133,767元，及被告甲○○自追加起訴狀
    繕本送達隔日即109年5月15日起，被告乙○○自追加起訴狀繕
    本送達隔日即109年11月6日起，均至清償日止，按週年利率
    百分之5計算的利息；又上開給付如有任一被告為全部或一
    部的給付者，其餘被告於該給付範圍內免給付的義務，為有
    理由，應予准許，超過此範圍的請求，則無理由，應予駁回
    。
六、本件是就民事訴訟法第427條第1項規定適用簡易程序所為被
    告敗訴的判決，依照同法第389條第1項第3款規定，應該依
    職權宣告假執行。原告請求無理由的部分，其假執行的聲請
    ，就沒有依據，一併駁回。
七、訴訟費用負擔之依據：民事訴訟法第79條、第85條第2項。
中　　華　　民　　國　 110　　年　　1　　月　　25 　　日
                  臺灣嘉義地方法院嘉義簡易庭
                                  法　官　吳芙蓉
以上正本係照原本作成。
如對本判決上訴，須於判決送達後20日內向本庭（嘉義市○○路
000○0號）提出上訴狀（均須按他造當事人之人數附繕本）。
中　　華　　民　　國　　110 　年　　1 　　月　　25　　日
                                  書記官  葉芳如